臺灣高等法院民事判決　　　　　　　　　　　　　　九十三年度上易字第二三九號
　　上　訴　人　正根工業股份有限公司
　　法定代理人　嚴德苓
　　訴訟代理人　王守良
　　上　訴　人　達普斯有限公司
　　法定代理人　郝永玲
　　訴訟代理人　陳道申律師
當事人間給付貨款事件，兩造對於中華民國九十三年一月三十日臺灣臺北地方法院九
十二年度訴字第二二六四號第一審判決各自提起上訴，本院於九十三年七月十三日言
詞辯論終結，判決如下：
    主      文
兩造上訴均駁回。
第二審訴訟費用由兩造各自負擔。
    事實及理由
一、上訴人正根工業股份有限公司（以下稱正根公司）起訴主張：達普斯有限公司（
    以下稱達普斯公司）向伊訂購黑色油壓缸九千支 (E0677-7D)，白色油壓缸一萬
    八千支（E0677-7E），並各補百分之一之油壓缸備品（備品部分則不另外計價）
    ，共計訂購二萬七千二百七十支（即訂購二萬七千支，另含備品二百七十支《不
    另外計價》），單價為每支新台幣（下同）四十六元，共計貨款應為一百二十四
    萬二千元（計算式：27000×46=0000000，未含稅）。詎伊業已於附表所示出貨
    日分別交付油壓缸予達普斯公司，然達普斯公司僅支付部份貨款，尚欠伊貨款八
    十六萬七千五百六十元未付，屢經催告仍置之不理，爰依買賣契約之法律關係，
    求為命達普斯公司給付伊八十六萬七千五百六十元及加計自支付命令聲請狀繕本
    審判決達普斯公司應給付其六十三萬二千五百九十二元及法定遲延利息，並駁回
    正根公司其餘之訴，其就敗訴部分聲明不服，並於本院聲明：（一）原判決不利
    於伊部分廢棄。（二）右廢棄部分，達普斯公司應再給付伊二十三萬四千九百六
    十八元，及加計自九十二年四月三日起之法定遲延利息。（三）駁回達普斯公司
    之上訴。
二、上訴人達普斯公司則以：正根公司出售予伊之油壓缸，於九十一年五月十五日在
    廈門交付第一批油壓缸時，即因發現有漏油瑕疵而全數退回。詎正根公司於同年
    六月二十八日在上海所交付之第二批油壓缸中，仍有許多以目視即可查覺之漏油
    瑕疵，伊旋即通知正根公司處理，惟至今仍未獲改善，其中八千四百四十支油壓
    缸因伊已組裝外銷國外，而該部分價款並已給付予正根公司，至其餘一萬四千九
    百九十二支油壓缸則暫置於上海昆山禾佳金屬製品有限公司（以下稱禾佳公司）
    倉庫保管中。伊乃於九十二年六月六日以台北光華郵局第六五○號存證信函通知
    正根公司解除兩造系爭買賣契約，伊已無給付貨款之義務等語，資為抗辯。並於
    本院聲明：（一）原判決不利於伊部分廢棄。（二）右廢棄部分，正根公司在第
    一審之訴及假執行之聲請均駁回。（三）駁回正根公司之上訴。
三、查達普斯公司向正根公司訂購黑色油壓缸九千支 (E0677-7D)，白色油壓缸一萬
    八千支（E0677-7E），並各補百分之一之油壓缸備品（備品部分則不另外計價）
    ，共計訂購二萬七千二百七十支（即訂購二萬七千支，另含備品二百七十支《不
    另外計價》），單價為每支四十六元，共計貨款應為一百二十四萬二千元（計算
    式：27000×46=0000000，未含稅），且正根公司分別依約於附表所示出貨日各
    將附表所示數量之油壓缸運至廈門、上海，分別交付予普達斯公司所指定之群鑫
    機械工業股份有限公司（以下稱群鑫公司）、禾佳公司等情，有達普斯公司訂貨
    單、裝船通知單、正根公司客戶應受帳對帳明細表等件為證（見原審九十二年度
    促字第一六八七七號卷（以下稱原審促字卷）五至七頁），並為兩造所不爭執，
    堪信為真。
四、本件應審究者為（一）正根公司所給付予達普斯公司之系爭油壓缸是否有瑕疵？
    （二）達普斯公司得否依據民法第二百二十七條第一項及第二百五十四條規定解
     除契約？（三）本件達普斯公司應給付之貨款金額為何？茲分別論述如下：
（一）正根公司所給付予達普斯公司之系爭油壓缸是否有瑕疵？
  １、正根公司給付系爭第一批三千八百三十八支油壓缸部分：
      達普斯公司抗辯：正根公司所給付之系爭第一批三千八百三十八支油壓缸，因
      有瑕疵而遭群鑫公司退回等語，但為正根公司所否認。然查，正根公司於九十
      一年五月十五日將附表所示第一批三千八百三十二支油壓缸自台灣出貨，於同
      年月二十三日抵達大陸廈門，並由群鑫公司申報進口受領系爭油壓缸，嗣於同
      年九月十八日經群鑫公司退回其中三千七百五十九支油壓缸乙節，有卷附正根
      公司客戶應收帳對帳明細表、中華人民共和國海關進口貨物報關單、油壓缸退
      還說明、退貨發票等件足憑（見原審促字卷七頁、原審卷二二頁、一三○至一
      三三頁），且為正根公司所不爭執，再參照群鑫公司所出具之「油壓缸退還說
      明」中並載明：「我司於五月二十三日以台灣正根工業有限公司進口一批油壓
      缸（數量3838支），是由國外客戶提供給我們進行組裝用的，我們對此批油壓
      缸進行反覆檢測，並將其質量問題反餽給客戶，現應國外客戶要求，因其質量
      問題暫不使用此批油壓缸，怕造成資金積壓，需退回廠家，在反覆實驗和寄送
      樣品的過程中，共耗用了79支，現已徵得正根工業股份有限公司同意，退回其
      餘的3759支」等情（見原審卷二一頁、一三○頁），核與證人（即達普斯公司
      之採購人員）魏志安、陳宏文分別於原審證述：「（法官問：這兩批貨有無交
      貨？或物有無瑕疵？）兩批貨有交貨，但是貨物都有瑕疵，第一批已經退貨了
      。一批貨交貨約有三千八百三十八支，瑕疵是油壓缸漏油，我們有測試七十九
      支，總共退三千七百五十九支，第一次的貨品有瑕疵，所以全部退貨。」（見
      原審卷七四頁）、「（法官問：被告公司〈指達普斯公司〉向原告公司〈指正
      根公司〉採購油壓缸你瞭解否？）當時總共採購二萬多支的油壓缸，當時是分
      兩批交貨，在第一批交貨時就已經發生瑕疵，．．．．」（見原審卷七六頁）
      等語相符，足證，正根公司所給付之系爭第一批貨品確實因有瑕疵而遭群鑫公
      司退回甚明。是達普斯公司抗辯：正根公司所給付之系爭第一批三千八百三十
      八支油壓缸，因有瑕疵而遭群鑫公司退回等語，要屬足取。
  ２、正根公司給付系爭第二批二萬三千四百三十二支油壓缸部分：
      達普斯公司抗辯：正根公司所給付之第二批二萬三千四百三十二支油壓缸，除
      其中八千四百四十支油壓缸已據其組裝行銷至國外以外，尚餘一萬四千九百九
      十二支油壓缸亦因有瑕疵而無法使用等語。經查：
    (1)、正根公司系爭應給付之第二批二萬三千四百三十二支油壓缸，於九十一年六
        月二十八日自台灣出貨，於同年七月二日抵達上海，並由禾佳公司於同年月
        十二日申報進口而受領系爭油壓缸乙節，有卷附正根公司客戶應收帳對帳明
        細表、中華人民共和國海關進口貨物報關單、油壓缸退還說明等件足憑（見
        原審促字卷七頁、原審卷二六頁），並為正根公司所不爭執，且參酌該進口
        貨物報關單所載油壓缸進口數量為「二萬三千四百三十二台」與兩造所約定
        正根公司第二批應給付之油壓缸數量相符，是正根公司所給付之系爭第二批
        油壓缸應係於九十一年七月二日抵達上海並交付予禾佳公司至明。雖達普斯
        公司一再抗辯：正根公司所給付之系爭第二批油壓缸是分別於九十一年七月
        十二日、同年十二月十五日抵達並交付予禾佳公司云云，固據提出九十一年
        十二月十五日之中華人民共和國海關進口貨物報關單為證（見原審卷二七頁
        ），惟為正根公司所否認，且觀諸該進口貨物報關單上所載油壓缸之數量為
        「一萬九千二百十台」，顯與兩造約定第二批油壓缸給付數量不符，故本院
        認正根公司主張：第二批約定交付之油壓缸是於九十一年七月二日抵達上海
        ，並由禾佳公司受領乙節，要屬可採，至達普斯公司抗辯：正根公司所給付
        之系爭第二批油壓缸是分別於九十一年七月十二日、同年十二月十五日抵達
        並交付予禾佳公司云云，自無可取。
    (2)、次查，參諸達普斯公司所提出經財團法人海峽交流基金會驗證之上海東方天
        祥檢驗服務有限公司（以下稱天祥檢驗公司）九十二年五月十三日之檢驗報
        告內載：「4.02．．我們來到收貨人（指禾佳公司）倉庫發現三百二十八箱
        和十袋總計一萬三千九百七十六只油壓缸堆放在木托盤上等待檢驗。其中十
        四箱加十袋總計一千三百四十九只存在漏油現象的油壓缸已從好的貨品中分
        檢出來。4.03我們打開已分檢出來的十四箱和十袋油壓缸，發現九百七十八
        只白色和三百七十一只為黑色，總計一千三百四十九只油壓缸存在漏油現象
        。4.04除上述已分檢出來的十四箱和十袋油壓缸以外，我們打開其它的一些
        箱子發現裡面的油壓缸均完好未發現漏油現象。」等情（見原審卷二三至二
        五頁，達普斯公司雖嗣後又提出九十二年十月二十三日驗證之天祥檢驗公司
        檢驗報告，其僅是將本件倉庫內非本件爭議油壓缸〈即提單號：CPP0000000
        0號〉部分剔除，並補充上開檢驗報告中之4：00檢驗情況項目中之「4.04
        ．．．目視檢查．．．」等字樣而已，並非變更前開檢驗報告之內容〈見外
        放證物〉，是正根公司主張該二份報告為不同內容，故不足取云云，容有誤
        會，附此陳明），足證，正根公司所交付之系爭第二批油壓缸，除達普斯公
        司已使用組裝之八千四百四十支油壓缸外，其餘一萬四千九百九十二支油壓
        缸部分，僅有一千三百四十九支油壓缸存有漏油之瑕疵存在已明。
    (3)、另外一萬三千六百四十三支未檢測出有漏油之油壓缸部分，據達普斯公司於
        原審自陳：「詳如經海基會認證之二○○三年之檢驗報告所載。大陸的公證
        公司以目視可以確認的有一千三百四十九支是有漏油的，至於其他的目視是
        沒有漏油，但是到底會不會漏油大陸公證公司沒有辦法確定，這是要實際裝
        上去操作後才知道」等語（見原審卷一二三頁），是達普斯公司將系爭油壓
        缸放置於禾佳公司倉庫（見原審卷二○頁），並未實際組裝或檢驗出有何漏
        油或瑕疵存在，則達普斯公司抗辯該一萬三千六百四十三支未檢測出有漏油
        之油壓缸部分，亦屬同有瑕疵云云，即無可取。
    (4)、準此可知，正根公司所給付系爭第二批油壓缸除達普斯公司已使用之八千四
        百四十支油壓缸外，其餘一萬四千九百九十二支油壓缸部分，其中僅有一千
        三百四十九支，業經以目測檢視方式檢驗即有漏油現象，顯屬有瑕疵，是達
        普斯公司抗辯此部分油壓缸有瑕疵乙節，自為可採。至其他之一萬三千六百
        四十三支油壓缸部分，因達普斯公司亦無法舉證證明該部分有漏油或其他瑕
        疵存在，是達普斯公司抗辯此部分亦屬有瑕疵云云，委無可取。
（二）達普斯公司得否依據民法第二百二十七條第一項及第二百五十四條規定解除契
      約？
  １、按因可歸責於債務人之事由，致為不完全給付者，債權人得依關於給付遲延或
      給付不能之規定行使其權利，民法第二百二十七條第一項定有明文。次按，契
      約當事人之一方遲延給付者，他方當事人得定相當期限催告其履行，如於期限
      內不履行時，得解除其契約，同法第二百五十四條亦有明文。又，契約當事人
      之一方履行遲延時，他方當事人苟未定相當期限為履行之催告，並因其於限期
      內仍未履行而行使解除權，則已成立之契約，即仍屬存在，負有遲延責任之一
      方，並非無請求他方履行之權（最高法院三十年上字第二一四號判例意旨參照
      ）。
  ２、系爭第一批三千八百三十八支油壓缸部分：
      經查，系爭第一批油壓缸部分業經群鑫公司使用七十九支油壓缸，因發現有漏
      油瑕疵，而將系爭第一批剩餘之油壓缸三千七百五十九支於九十一年九月十八
      日退回予正根公司，並經正根公司收領乙事，有卷附群鑫公司油壓缸退還說明
      、退還發票等件為證（見原審卷一三○至一三三頁），並為正根公司所不爭執
      ，足證，正根公司既已同意群鑫公司退還系爭剩餘未用之油壓缸（見原審卷一
      三○頁，油壓缸退還說明理由第六行所示），則系爭第一批油壓缸既因有瑕疵
      而經正根公司同意退回，並已受領乙節，可知正根公司業已默示同意達普斯公
      司減少價金之請求（民法第三百五十九條規定參照），是達普斯公司即無給付
      該部分油壓缸價金之義務。
  ３、系爭第二批二萬三千四百三十二支油壓缸部分：
      (1)、查系爭第二批油壓缸其中八千四百四十支業經達普斯公司組裝外銷至國外
          乙節，有達普斯公司製作之付款明細說明為證（見原審卷三一頁），且為
          達普斯公司所自陳（見原審卷二○頁），復經證人（即達普斯公司採購人
          員）陳宏文於原審證述明確（見原審卷七六頁），足見該八千四百四十支
          油壓缸為無瑕疵至明。
      (2)、另一萬四千九百九十二支油壓缸部分：
        、查，除其中檢驗一千三百四十九支以目測方式檢驗即有漏油現象，故此
            部分顯有瑕疵，另外之一萬三千六百四十三支油壓缸部分，則因達普斯
            公司並未舉證有何瑕疵存在乙節，均如前述，然達普斯公司即以該油壓
            缸有漏油現象，存有瑕疵為由，於九十二年六月六日以台北光華郵局第
            六五○號存證信函解除契約，有該存證信函在卷足稽（見原審卷三九頁
            ），惟觀諸該存證信函內載：「．．．本公司與台端（指正根公司）間
            ，於民國九十二年（應為九十一年誤載）五、六月間，有關油壓缸買賣
            之交易，由於台端所出賣之油壓缸有相當部分發生漏油之情事而具有瑕
            疵，已嚴重影響本公司賴以進行整體營業運作之正常功能，其中關於因
            此所致本公司營業損失之部分，本公司除將先保留法律請求賠償之權利
            外，原買賣契約實已無繼續存在之條件與必要。為此，爰依民法第二百
            五十八條第一項、第三百五十九條本文等規定，函知台端解除契約．．
            ．」等情，足見達普斯公司並未依民法第二百五十四條規定（同法第二
            百二十七條第一項規定準用參照），先定期催告正根公司補正該不完全
            給付瑕疵，即逕行解除系爭買賣契約，核與民法第二百五十四條規定有
            違，自難謂已生解除系爭買賣契約之效力。
        、次按，買受人應按物之性質，依通常程序從速檢查其所受領之物。如發
            見有應由出賣人負擔保責任之瑕疵時，應即通知出賣人；買受人怠於為
            前項之通知者，除依通常之檢查不能發見之瑕疵外，視為承認其所受領
            之物；不能即知之瑕疵，至日後發見者，應即通知出賣人，怠於為通知
            者，視為承認其所受領之物，民法第三百五十六條第一項、第二項、第
            三項分別定有明文。經查，正根公司系爭第二批油壓缸於九十一年六月
            二十八日由正根公司出貨，並於同年七月二日抵達上海，且經達普斯公
            司之指定受領人禾佳公司於同年月十二日報關受領乙節（見原審卷二六
            頁），亦為達普斯公司所不爭執，雖達普斯公司雖曾於九十一年七、八
            月間，通知正根公司至大陸看貨、協調，固為正根公司所不爭執（見原
            審卷一二三頁），然正根公司否認系爭油壓缸有何瑕疵，且參酌達普斯
            公司於九十一年九月九日、同年月十日、同年十二月二十四日及同年月
            二十七日分別組裝前開第二批交付油壓缸中之八千四百四十支（見原審
            卷二○頁），並於九十一年十月三日、九十二年一月八日仍付款予正根
            公司（見卷附付款單，即原審卷四一頁）等情，可知達普斯公司應已受
            領系爭第二批油壓缸甚明。
        、再按，買賣因物有瑕疵，而出賣人依民法第三百五十四條至三百五十八
            條規定，應負擔保之責者，買受人固得解除其契約或請求減少其價金，
            但依情形，解除契約顯失公平者，買受人僅得請求減少價金，此為民法
            第三百五十九條所明定。查，系爭第二批油壓缸共計二萬三千四百三十
            二支，目測有漏油瑕疵部分有一千三百四十九支，約占成品百分之五，
            且達普斯公司業已使用其中之油壓缸八千四百四十支，故本院認若允達
            普斯公司解除系爭第二批油壓缸之買賣契約，對於正根公司而言，顯有
            失公平，故達普斯公司僅得就有瑕疵油壓缸部分請求減少價金。
（三）本件達普斯公司應給付之貨款金額為何？
  １、系爭第一批三千八百三十八支油壓缸部分：兩造雖已合意就退回之油壓缸減少
      價金，然達普斯公司仍應就其第一批油壓缸中已使用之油壓缸，負有給付價金
      之義務。準此，其在大陸之指定受領人群鑫公司既已使用七十九支油壓缸，此
      為兩造所不爭執，則扣除備品三十八支，是達普斯公司自應給付已使用之四十
      一支油壓缸之費用。
  ２、系爭第二批二萬三千四百三十二支油壓缸部分：
    (1)、達普斯公司組裝其中八千四百四十支油壓缸部分：
        經查達普斯公司使用八千四百四十支系爭第二批買賣契約之油壓缸（使用情
        形明細各如附表所示），且業已給付八千一百四十支之貨款予正根公司乙情
        ，有卷附付款單為證（見原審卷四一頁），並為正根公司所不爭執（見原審
        卷一○七至一○八頁），另三百支油壓缸部分達普斯公司則抗辯：此為備品
        ，故無庸給付貨款云云，但如前所述，第二批油壓缸備品僅為二百三十二支
        ，既為兩造所不爭執，則達普斯公司既使用三百支，扣除備品二百三十二支
        ，故其餘六十八支部分仍應屬於買賣契約範圍內之油壓缸，此部分達普斯公
        司自應給付貨款。是達普斯公司抗辯系爭油壓缸之備品為三百支云云，即無
        可取。
    (2)、另外之一萬四千九百九十二支油壓缸部分：
        承前所述，達普斯公司既已證明該部分油壓缸中，一千三百四十九支油壓缸
        以目測方式檢驗即有漏油現象，顯屬於有瑕疵，達普斯公司自得主張於價金
        中扣除，至於其他之一萬三千六百四十三支油壓缸部分，達普斯公司既無法
        證明有瑕疵，依約自應給付貨款予正根公司。
    (3)、綜上，達普斯公司使用及受領之油壓缸共計為一萬三千七百五十二支（41＋
        68＋13643＝13752），則達普斯公司自應給付正根公司貨款六十三萬二千五
        百九十二元（計算式：13752×46＝632592）。
五、綜上所述，正根公司依據買賣契約之法律關係，請求達普斯公司給付貨款八十六
    萬七千五百六十元及加計自支付命令聲請狀繕本送達翌日（即九十二年四月三日
    ）起之法定遲延利息，於六十三萬二千五百九十二元及加計法定遲延利息部分，
    於法有據，應予准許。至正根公司逾此範圍之請求部分，即非有據，應予駁回。
    原審判命達普斯公司應給付正根公司上開應准許範圍內之金額及法定遲延利息，
    並駁回正根公司其餘請求部分，且准正根公司供擔保後得為假執行之諭知，經核
    於法並無違誤。兩造各就其敗訴部分上訴，指摘原判決不當，求予廢棄改判，均
    為無理由，各應駁回其上訴。
六、本件事證已臻明確，兩造其餘之攻擊或防禦方法，經本院審酌後，認均與本件之
    結論無涉，茲不再一一論述，併予敘明。
七、據上論結，本件兩造之上訴，均為無理由，依民事訴訟法第四百四十九條第一項
    、第七十八條，判決如主文。
中　　　華　　　民　　　國　　九十三　　年　　　七　　　月　二十七　　　日
                                民事第十七庭
                                    審判長法  官    黃  騰  耀
                                          法  官    黃  莉  雲
                                          法  官    楊  絮  雲
正本係照原本作成。
不得上訴。
中　　　華　　　民　　　國　　九十三　　年　　　七　　　月　二十八　　　日
　　　　　　　　　　　　　　　　　　　　　書記官    王  秀  雲
